臺北高等行政法院裁定
110年度訴字第1574號
原      告  崔田欣                                   
被      告  臺北市政府都市發展局

代  表  人  黃一平              


上列當事人間違章建築事件，原告不服臺北市政府中華民國111
年1月24日府訴二字第1106109040號訴願決定，提起行政訴訟，
本院裁定如下：
　　主  文
原告之訴駁回。
訴訟費用由原告負擔。
　　理  由
一、按「原告之訴，有下列各款情形之一者，行政法院應以裁定
    駁回之。但其情形可以補正者，審判長應定期間先命補正：
    ……十、起訴不合程式或不備其他要件者。」行政訴訟法第10
    7條第1項第10款定有明文，同法第4條第1項規定：「人民因
    中央或地方機關之違法行政處分，認為損害其權利或法律上
    之利益，經依訴願法提起訴願而不服其決定，或提起訴願逾
    3個月不為決定，或延長訴願決定期間逾2個月不為決定者，
    得向高等行政法院提起撤銷訴訟。」復按「訴願之提起，應
    自行政處分達到或公告期滿之次日起30日內為之。」「訴願
    之提起，以原行政處分機關或受理訴願機關收受訴願書之日
    期為準。」訴願法第14條第1項、第3項規定甚明，故原告如
    逾期提起訴願，即屬未依法踐行訴願程序，其進而提起撤銷
    訴訟，即不備起訴要件，行政法院應以裁定駁回之。又依訴
    願法第3條第1項、行政程序法第92條第1項規定，所謂行政
    處分係指中央或地方機關就公法上具體事件所為之決定或其
    他公權力措施而對外直接發生法律效果之單方行政行為而言
    。至行政機關所為單純事實之敘述（或通知）或理由之說明
    ，既不因該項敘述或說明而生何法律上之效果者，自非行政
    處分，人民即不得對之提起訴願及行政訴訟。故原告如對於
    非屬行政處分之函文提起撤銷訴訟或確認行政處分為違法之
    訴訟，其起訴即屬不備合法要件，且不能補正，亦應依行政
    訴訟法第107條第1項第10款裁定駁回之。
二、緣被告查得原告在臺北市○○區○○路0段000號，未經申請核准
    ，擅自以竹木、金屬等材質增建1層高約3公尺，面積約79.2
    平方公尺之構造物（下稱系爭構造物），違反建築法第25條
    規定，乃依同法第86條規定，以110年9月16日北市都建字第
    1106185636號函（下稱原處分）通知原告應予拆除。嗣被告
    以110年10月19日北市都建字第1106196600號函（下稱110年
    10月19日函）通知原告，請於110年11月22日前自行改善拆
    除報驗，屆期勘查如未改善或改善不符規定，將依法處理。
    原告不服原處分及110年10月19日函，提起訴願，經決定不
    受理，原告仍不服，遂提起本件行政訴訟。（原告固未表明
    其所欲撤銷之原處分為何，惟原告提起訴願時既對原處分及
    110年10月19日函均表不服，堪認原告請求撤銷者除訴願決
    定外，尚包含原處分及110年10月19日函）。
三、經查：
(一)原告不服原處分部分：　　　　
　  原處分係於110年9月27日寄存送達於原告戶籍址「臺北市○○
    區○○路000巷0號4樓」、及住所地「新北市○○區○○街0巷00號
    」（同原告行政訴訟起訴狀所載地址），有送達證書影本2
    份附卷可稽（訴願卷第24、25頁），揆諸前揭規定與說明，
    應認原處分於110年9月27日依行政程序法第72條第1項、第7
    3條第1項、第74條規定為寄存送達，即生送達效力，不因原
    告何時領取而受影響。又原告住所地設址於新北市，受理訴
    願機關臺北市政府則位於臺北市，故依訴願法第16條第1項
    前段及訴願扣除在途期間辦法第2條規定，計算法定期間應
    扣除在途期間2日，則其對原處分提起訴願之30日不變期間
    ，應自110年9月27日之次日起算，至110年10月29日（星期
    五）即已屆滿，惟原告遲至110年11月10日始經被告向臺北
    市政府提起訴願，有原告訴願書上所示被告收文條碼貼紙可
    參(訴願卷第28頁)，自已逾越訴願提起之法定期間。是以，
    原告對原處分提起訴願，已逾越法定期限，訴願決定以原告
    逾期提起訴願為由，依訴願法第77條第2款規定，決定不予
    受理，於法有據，原告復對之提起行政訴訟，即不備起訴要
    件，且不能補正，應予裁定駁回。
(二)原告不服110年10月19日函部分：
　　細觀卷存110年10月19日函所記載：「主旨：臺端所有本市○
    ○區○○路○段000號違建案，請於110年11月22日前自行改善拆
    除報驗，請查照。說明：……二、旨述違建因違反建築法之相
    關規定，請臺端於旨述限期內自行改善拆除報驗，屆期勘查
    如未改善或改善不符規定，本市建築管理工程處將依法處理
    。……。」等語（訴願卷第27頁）可知，110年10月19日函僅
    係被告單純之事實敘述及理由說明，並未產生任何具體法律
    上之效果，系爭建物之屬性（即業經原處分確認屬違章建築
    ）並不會因110年10月19日函之作成即有所改變。從而，系
    爭函乃為單純事實之敘述或理由之說明，屬觀念通知並非行
    政處分，應堪以認定。訴願決定以系爭函非屬行政處分，不
    予受理，即無不合。原告以110年10月19日函為訴訟標的訴
    請撤銷，即屬起訴不備合法要件，且其情形無從補正，依行
    政訴訟法第107條第1項第10款規定，應予駁回。
(三)原告於111年3月25日提出行政訴訟起訴狀所為訴之聲明二主
    張「原處分機關應另為適法之處分。」（本院卷第31頁）然
    本案不符課予義務訴訟的特別實體判決要件，即原告未有何
    向主管機關依法提出申請之情事，亦即沒有依法申請之案件
    存在，本院於準備程序傳訊原告亦未到庭，故亦無從闡明原
    告為正確之訴之聲明，從而，原告此部分之訴訟亦不合法，
    爰一併以裁定駁回之。又原告之訴既因不合法應予駁回，則
    原告其餘實體上之主張，即毋庸審究，附此敘明。
四、依行政訴訟法第107條第1項第10款、第104條、民事訴訟法
    第95條、第78條，裁定如主文。
中　　華　　民　　國　　111 　年　　 10 　月　  26　　日
　　　　　　　　　　臺北高等行政法院第二庭
                          　　審判長法  官　楊  得  君　
                             　　　 法  官　李  明  益
                            　 　　 法  官　高  維  駿　
上為正本係照原本作成。
如不服本裁定，應於送達後10日內向本院提出抗告狀（須按他造
人數附繕本）。
中　　華　　民　　國　　111 　年　　 10 　月　  26　　日
　　　　　　　　　　　　　　　　　　書記官　陳  怡  如